臺灣高等法院刑事判決　　　　　　　　96年度上訴字第2796號
上　訴　人　　甲○○
即　被　告
選任辯護人　　郭永昌律師
上列上訴人即被告因違反毒品危害防制條例等案件，不服臺灣士
林地方法院九十五年度訴字第五四號，中華民國九十六年四月九
日第一審判決（起訴案號：臺灣士林地方法院檢察署九十三年度
偵字第六九九四號），提起上訴，本院判決如下：
    主  文
上訴駁回。
    事實及理由
一、本案經本院審理結果，認第一審以上訴人即被告甲○○涉犯
    運輸第四級毒品罪，依累犯判處有期徒刑五年，其認事用法
    均無違誤，量刑亦稱妥適，應予維持，並引用第一審判決書
    記載之事實、證據及理由（如附件）。
二、被告上訴意旨略以：本案扣案含有第四級毒品成分之藥品，
    確係錯運，其並不知情，嗣後得知即積極辦理退運，復因報
    關行羅一正於申報書上漏載，致項目不符，乃本案均與被告
    無涉，請求傳訊代被告收件之証人鄭景治及報關行羅一正，
    証明被告確不知情等語。
三、按「被告以外之人於審判外之陳述，雖不符前四條之規定，
    而經當事人於審判程序同意作為證據，法院審酌該言詞陳述
    或書面陳述作成時之情況，認為適當者，亦得為證據。」、
    「當事人、代理人或辯護人於法院調查證據時，知有第一百
    五十九條第一項不得為證據之情形，而未於言詞辯論終結前
    聲明異議者，視為有前項之同意。」刑事訴訟法第一百五十
    九條之五定有明文。本案被告辯護人為被告主張本案証人李
    東昌、陳民主、羅一正、及陳忠生之証言，未經交互詰問，
    無証據能力云云，然查，証人陳忠生業於原審經被告及其辯
    護人為詰問，所証當具証據能力，餘李東昌、陳民主、羅一
    正，則均偵查中具結，被告及其辯護人復於原審言詞辯論終
    結前，已表同意檢察官以前開証人於偵查中証述為証據，並
    無異議（原審卷第廿二頁準備筆錄、第一七三頁審判筆錄）
    ，則依前揭刑事訴訟法第一百五十九條之五之規定，亦有証
    據能力，得為証據，先此敘明。
四、經查，本案系爭扣案藥品，均係未經核准輸入之禁藥，其中
    「Duromine」藥物為行政院衛生署公告禁止使用之藥品，並
    驗出含安非他命類成分Phentermine，亦係經行政院公告為
    第四級之毒品，此有行政院衛生署藥物食品檢驗局之檢驗成
    績書及行政院衛生署函在卷可按。又被告係早經檢察官特案
    鎖定之監聽對象，於監聽過程得知其又涉本案走私進口藥品
    而為查緝等情，亦經海巡署查緝員陳忠生於原審結証明確，
　　而依長期監聽內容，本案被告於十月三日廿二時廿九分與某
　  男對話，即已談及其有一條線，自己從國外進來，邀該男合
    作等語，嗣對本案進口藥品，自十一月初起即均係其與陳民
    主在聯絡運送過程由新加坡轉菲律賓、班機、時間、數量等
    及與快遞公司確認倉儲等過程，如：十一月七日十三時五十
    三分：陳先生問重量及材數，被告稱大約一千公斤、三個棧
    板，並會傳真資料，及大概從新加坡、香港運到菲律賓；十
    一月十日十二時零九分告知David班機為FX0014，半夜五點
    到台灣；同日十三時四十四分，David通知被告翌日係聯邦
    快遞；十一月十一日十四時五十五分，被告向聯邦快遞查証
    貨進遠翔倉儲；同日十五時零一分，預訂車輛至遠翔倉儲載
    運進口藥品等，均有監聽譯文附卷可稽，核與海巡署查緝員
    陳忠生於原審結証：本案扣案藥品確係經由FX0014班機，經
    新加坡、菲律賓再轉運進入台灣，並係由聯邦快遞運送入遠
    翔倉儲等經過（原審卷第一一０頁審判筆錄）均相符合，則
    被告辯稱其對系爭扣案藥品不知情，均係証人鄭景治代其收
    受，顯無足採，則其請求傳訊，亦無必要。
五、另查，扣案系爭藥品，於十一月十二日甫運抵台灣，被告同
    日上午九時廿六分即接獲機場內線通知，其所進口三棧板貨
    品，已遭海巡署查扣送往貴重倉，對方詢問是否為搖頭丸，
    被告則稱是西藥，旋即與鄭景治、陳民主等人聯絡應對事宜
    ，嗣決定以錯運為飾卸藉口，乃於同年月十四日報關提領同
    時申報退運，其商議過程，亦均有監聽譯文附卷可稽，是本
    案被告有關錯運、退運等，既為其得知遭查扣後商議之託詞
    ，則推諉予報關行之漏載申報，當亦係飾卸之詞，況羅一正
    迴護被告之詞，業據原審於判決書第十～十一頁理由載明不
    足採信之論証，且於原審均傳拘無著，於本院被告亦稱不知
    其去向，無法覓得，則其聲請傳証，既已無礙於本案事証之
    採認，復無從傳訊，乃被告聲請亦無必要，均附此敘明。
六、綜上，本案被告犯行事証明確，原審對被告論罪科刑，於原
    判決並已就論罪証據、理由詳為論述，要無違誤，被告仍執
    前詞上訴否認犯行，顯無足採，應予駁回。
七、據上論斷，應依刑事訴訟法第三百六十八條、第三百六十四
    條、第三百七十三條，判決如主文。
本案經檢察官林秀濤到庭執行職務。
中　　華　　民　　國　 九十六 　年 　八 　月  　卅  　日
 　　　　　       刑事第六庭審判長法　官　林堭儀
                                  法　官　莊謙崇
                                  法　官　陳玉雲
以上正本證明與原本無異。
如不服本判決，應於收受送達後十日內向本院提出上訴書狀，其
未敘述上訴之理由者並得於提起上訴後十日內向本院補提理由書
（均須按他造當事人之人數附繕本）。
                                  書記官  陳思云
中　　華　　民　　國　　96　　年　　8 　　月　　31　　日
臺灣士林地方法院刑事判決　　　　　　　　95年度訴字第54號
公　訴　人　臺灣士林地方法院檢察署檢察官
被　　　告　甲○○　男　37歲（民國○○年○月○日生）
　　　　　　　　　　身分證統一編號：Ｚ000000000號
　　　　　　　　　　住臺北市大同區○○○路262巷12號2樓
選任辯護人　郭承昌律師
上列被告因毒品危害防制條例案件，經檢察官提起公訴（93年度
偵字第6994號），本院判決如下：
    主  文
甲○○運輸第四級毒品，累犯，處有期徒刑伍年，扣案之內含第
四級毒品「Phentermine 」成分之「Duromine」貳佰零柒包，「
Ossopan 」貳仟盒、「Solcoseryl」伍佰盒、「Flogencyl 」伍
仟壹佰肆拾盒、「Zovirax 」參佰盒、「AKINETON」貳仟盒、「
Urokinase 」肆仟肆佰柒拾盒、「CIALIS」參佰陸拾盒、「Volt
aren SR100」壹仟零玖拾參盒、「Levitra 」參佰盒、「Dulcol
lax 」肆仟盒、「Zantac 150mg」壹仟壹佰盒、「Zantac 300mg
」壹佰盒、「Losec 」肆佰貳拾盒、「Tegretol」伍佰盒、「X
enical 」壹佰伍拾盒、「Adalat」參佰盒均沒收。
    事  實
一甲○○曾因違反菸酒管理法案件，經本院於民國92年6 月5 日
  以92年度簡字第182 號判處有期徒刑3 月，於92年6 月25日執
  行完畢。其明知「Phentermine 」（甲基苯乙基胺）為毒品危
  害防制條例第2 條第2 項第4 款所明定列管之第四級毒品，不
  得非法持有、運輸、販賣，亦屬懲治走私條例所公告不得私運
  進口之管制物品，亦明知經中央衛生主管機關明令公告禁止使
  用或未經核准而輸入之非自用藥品，為禁藥，不得擅自輸入，
  竟基於運輸毒品及輸入禁藥之犯意，以龍荃企業有限公司（下
  稱龍荃公司）名義，向不知情之新加坡公司承辦人員訂購含有
  行政院衛生署於75年7 月11日以衛署藥字第597627號函公告為
  禁止使用之藥品，且為毒品危害防制條例所列之第4 級毒品「
  Phentermine 」（甲基苯乙基胺）成分之禁藥「Duromine」20
  7 包，以及未經核准而輸入之禁藥「Ossopan 」2,000 盒、「
  Solcos eryl 」500 盒、「Flogencyl 」5,140 盒、「Zovira
  x 」300 盒、「AKINETON」2,000 盒、「Urokinase 」4,470
  盒、「CIALIS」360 盒、「Voltaren SR100」1,093 盒、「Le
  vitra 」300 盒、「Dulcolax」4,000 盒、「Zantac 150mg」
  1,100 盒、「Zantac 300mg」100 盒、「Losec 」420 盒、「
  Tegretol」500 盒、「Xenical 」150 盒、「Adalat」300 盒
  （共計重達87 3.5公斤），並由不知情之Mercury Freight Di
  stribution Pte. Ltd （新加坡商）委由不知情之美商聯邦快
  遞股份有限公司（下稱美商聯邦快遞公司），以FX0014號班機
  ，於92年11月11日自新加坡起運，於92年11月12日運抵中正國
  際機場並暫存於桃園縣蘆竹鄉○○路○ 段238 號之「遠翔空運
  倉儲有限公司」（下稱遠翔公司）後，甲○○復向不知情之仲
  天航空貨運承攬有限公司（下稱仲天公司）經理陳民主告以有
  一些藥品欲辦理退運，由陳民主另代為委託不知情之信義報關
  有限公司（下稱信義報關行）負責人羅一正處理，羅一正復轉
  委由不知情之捷凱通運有限公司（下稱捷凱公司）人員李東昌
  辦理，李東昌於同年11月14日申請退運，並填載報單號碼為CL
  //92/213/04055號進口報單，另由信義報關行填載號碼為CL//
  92/360/02651號出口報單，惟自上開藥物運抵來臺時，業經行
  政院海岸巡防署海岸巡防總局北部地區巡防局基隆機動查緝隊
  人員獲報嚴密監控中，並於同月18日下午3 時許，經偵辦本件
  之司法警察持搜索票至遠翔公司執行搜索，當場扣得上開內含
  第四級毒品成分之藥品及未經核准輸入之禁藥。
二案經行政院海岸巡防署海岸巡防總局北部地區巡防局（下稱北
  部巡防局）移送及瑞典商阿斯特捷利康公司、美商禮來有限公
  司告發由臺灣士林地方法院檢察署檢察官偵查起訴。
    理  由
壹、證據能力方面
    按被告以外之人（包括證人、鑑定人、告訴人、被害人及共
    同被告等）於審判外之陳述雖不符刑事訴訟法第159 條之1
    至之4 等四條之規定，而經當事人於審判程式同意作為證據
    ，法院審酌該言詞陳述或書面陳述作成時之情況，認為適當
    者，亦得為證據；當事人、代理人或辯護人於法院調查證據
    時，知有刑事訴訟法第159 條第1 項不得為證據之情形，而
    未於言詞辯論終結前聲明異議者，視為有前項之同意，同法
    第159 條之5 定有明文。立法意旨在於傳聞證據未經當事人
    之反對詰問予以核實，原則上先予排除。惟若當事人已放棄
    反對詰問權，於審判程式中表明同意該等傳聞證據可作為證
    據；或於言詞辯論終結前未聲明異議，基於尊重當事人對傳
    聞證據之處分權，及證據資料愈豐富，愈有助於真實發見之
    理念，且強化言詞辯論主義，使訴訟程式得以順暢進行，上
    開傳聞證據亦均具有證據能力。本件證人羅一正、陳民主、
    李東昌於北部巡防局詢問及偵查中所為陳述，其性質雖屬傳
    聞證據，且均未再於法院審理中為陳述，然其等所為之上開
    詢問筆錄及偵查筆錄內容，業經本院審理時予以提示並告以
    要旨，且各經檢察官、辯護人及被告等人表示意見。當事人
    或辯護人已知上述筆錄乃傳聞證據，均未於言詞辯論終結前
    對該等筆錄內容異議，依上開規定，其於北部巡防局及偵查
    中之證言已擬制同意其有證據能力。本院審酌上開筆錄作成
    時，較無人情施壓或干擾，亦無不當取供之情形，認為以之
    作為本案之證據亦屬適當，是其等於北部巡防局及偵查中證
    言自具有證據能力。
貳、實體方面
一訊據被告潘世錄矢口否認有何運輸第四級毒品及私運管制物品
  進口之行為，辯稱：伊友人Gary黃之親戚在新加坡開設Futura
  公司，認為口罩在臺灣應有市場，故要求被告代為處理進口事
  宜，至扣案藥物也是Futura公司所有，是要送到其他國家，但
  Mercury 公司理貨時，卻將扣案藥品誤寄來臺，等Gary黃通知
  時，僅得以退運方式處理。當其將國外因錯運而交付之文件（
  即發票和清單）交給羅一正請其辦理退運，上開清單已經將扣
  案藥品17項全部記載入內，但羅一正卻疏漏記載DUROMINE品項
  ，導致被告被誤認為走私毒品行為，且退運之程序中應具備之
  文件必須包括進口報單，有進口報單非必已經進口，再由監聽
  譯文顯示，被告僅知該批藥品是一般西藥，並不知道是違禁藥
  品，更不知道是毒品。被告僅是負責處理報關之作業，並非將
  扣案藥品運輸進臺灣，故就行為之形式而言，僅是幫助，且屬
  於被利用之不知情直接正犯，況被告對扣案藥品所知範圍僅限
  於一般合法西藥，而且相信在新加坡合法的西藥，應在臺灣同
  屬合法或至少非屬犯罪，應可適用刑法第16條免除刑罰云云。
二Mercury Freight Distribution Pte. Ltd （新加坡商）委由
  美商聯邦快遞公司，以FX0014號班機，於92年11月11日自新加
  坡起運含有行政院衛生署於75年7 月11日以衛署藥字第597627
  號函公告為禁止使用之藥品，且為毒品危害防制條例所列之第
  4 級毒品「Phentermine 」（安非他命類藥品）成分之禁藥「
  Duromine」207 包，以及未經核准而輸入之禁藥「Ossopan 」
  2,000 盒、「Solcoseryl」500 盒、「Flogencyl 」5,140 盒
  、「Zovirax 」300 盒、「AKINETON」2,000 盒、「Urokinas
  e 」4,470 盒、「CIALIS」360 盒、「Voltaren SR100」1,09
  3 盒、「Levitra 」300 盒、「Dulcolax」4,000 盒、「Zant
  ac 150mg」1,100 盒、「Zantac 300mg」100 盒、「Losec 」
  420 盒、「Tegretol」500 盒、「Xenical 」150 盒、「Adal
  at」300 盒（共計重達873.5 公斤），於92年11月11日自新加
  坡起運，於92年11月12日運抵中正國際機場並暫存遠翔公司後
  ，於92年11月14日由捷凱公司以「國外誤寄」為由申請退運，
  並填載報單號碼為CL//92/213/04055號進口報單，另由信義報
  關行填載CL//92/360/02651號出口報單之事實，為被告所是認
  ，並有退運申請書、Mercury Freight Distribution Pte.Ltd
  所簽發之分提單（HOUSE AIRWAYBILL）、美商聯邦快遞公司所
  簽發之主提單（MASTER AIRWAYBILL） 、CL//92/213/04055號
  進口報單、委任書及CL//92/360/02651號出口報單在卷可憑（
  見偵字第10084 號第9 頁、第10頁、第19頁至第21頁、第23頁
  、第24頁、第25頁至第26頁）在卷可憑。
四上開扣案藥品中，其中「Duromine」藥物檢出Phentermine 成
  分，經查Phentermine 成分為安非他命類藥品，業經行政院衛
  生署於75年7 月11日以衛署藥字第597627號公告為禁止使用之
  藥品，並經行政院於90年7 月3 日以台90衛字第039083公告為
  第四級管制藥品，並於92年7 月9 日公告為第四級毒品，至其
  他藥物皆未經行政院衛生署核准發給藥物許可證，為藥事法第
  22條第2 款未經核准擅自輸入之禁藥，有行政院衛生署藥物食
  品檢驗局92年11月18日藥檢壹字第0929224072號函檢送之92年
  11月18日藥檢壹字第0929224072號檢驗成績書（見偵字第1008
  4 號卷第49頁、第50頁）及行政院衛生署92年衛署藥字第0920
  061798號函（見偵字第10084 號卷第53頁至第56頁）存卷足佐
  。
五被告雖以扣案藥品為國外誤寄等語置辨，然查：
  (一)證人陳民主於偵查中即結證稱：在此之前，被告問伊在新加
    坡之代理人為何人，說要一批藥品要進來，伊就將新加坡代
    理商之聯絡方式告知被告，被告就自己進口，被告是貨已經
    落地臺灣後，才告訴伊，並說這些貨是從新加坡進口的藥品
    ，也沒有說裡面還有其他東西。被告當時要找伊辦理進口手
    續，但因為伊是貨運承攬公司，未做報關業務，就交給羅一
    正去處理，並由被告和羅一正直接聯繫，當時被告初次找伊
    辦理進口時並不知道貨物有弄錯的情形等語明確（見偵字第
    6994號卷第53頁至第54頁）。證人陳民主和被告既無嫌隙，
    當無設詞誣陷被告之必要，是依證人陳民主上開陳述，被告
    原所聯絡之新加坡出口商即為藥品之代理商，於最初委託證
    人陳民主辦理報關事務時，也稱是要進口藥品，更未向證人
    陳民主提及有錯運之情，故本件被告原欲進口之貨物，確為
    扣案之藥品無誤，非如被告所辯稱：係要進口口罩等語之事
    實，應可認定。
  (二)被告於北部巡防局詢問時，即坦承：扣案之藥品是伊所有的
    ，其中Duromine這項藥品不在到貨通知單內，是因為新加坡
    藥商好像是向馬來西亞購買，因為代理權關係所以不便從新
    加坡發到貨通知單等語，僅辯稱：因為該批貨物本來就不是
    要送回臺灣，所以沒有向衛生署申請核准云云（見偵字第1
    0084號卷第5 頁反面、第6 頁）；於93年8 月31日偵查檢察
    官首次訊問時也供稱：該批藥品貨物本來伊是放在新加坡的
    保稅倉庫，要和朋友合夥賣去澳洲，由朋友另外找澳洲藥商
    ，因為這批貨連同要進口到臺灣的口罩放在一起，但伊委請
    新加坡的空運公司人員理貨時，誤將該批藥品寄送來臺等語
    甚明（見偵字第6994號卷第23頁、第24頁），均不否認扣案
    藥物確為其所有之情。被告嗣後雖辯稱：扣案藥品為Futura
    公司所有云云，然查：依被告於海巡局中所提出之發票（ta
    x invoice） 和寄貨通知（delivery order）上所示之傳真
    來源和通知廠商，或為PASTURE PHARMA P/L（見偵字第1008
    4 號卷第29頁至第31頁）、或為MEDIC MARKETING PTE LTD
    （見偵字第10084 號卷第32頁、第33頁）、或為WELLCHEM P
    HARMACEUTICAL （PTE）.LTD ，均無一間公司為被告所指之
    FUTURA公司，至進口報單及出口報單上所載之賣方及買方也
    皆為WELLCHEM PHARMACEUTICAL （PTE）.LTD （見偵字第10
    084 號卷第19頁、第25頁）。被告嗣後辯稱：扣案藥品為Fu
    tura公司所有，並提出Futura公司所開立之發票8 紙為據（
    見本院卷第88頁至第95頁），已與被告於案發之初所提之事
    證有所不符，殊難採信，更何況被告所提出之FUTURA公司所
    開立之發票8 紙，買受人均載為INAGE DRAGON CO. LTD ，
    即被告借名辦理進口之龍荃公司，由發票文義觀之，反適足
    以證明被告有向FUTURA公司進口扣案藥品之事實，實不足為
    被告有利之認定。
  (三)按司法警察機關於合乎通訊保障及監察法第5 條第1 項所規
    定之要件，偵查中向檢察官提出聲請，經由檢察官核發通訊
    監察書後，即得實施通訊監察，通訊保障及監察法第5 條定
    有明文。查本案員警於92年10月24日至92年11月21日對0000
    000000行動電話使用者實施監聽錄音，已依法取得檢察官核
    發之通訊監察書，有臺灣臺北地方法院檢察署92年10月15日
    92年北檢茂結聲監字第0001078 號通訊監察書（含通訊監察
    書電話附表）1 紙在卷可稽（見本院卷第59頁至第65頁），
    而依上開通信監察結果，所得通信監察內容，被告也坦承確
    為其談話內容無誤（見本院卷第88頁），茲摘錄與本案直接
    相關之重要內容如下（以下對話方A 指被告，B 指相對人）
    ：
    1.92 年11月12日上午9 時26分
      B ：是，你那些西藥是從美國到新加坡嗎？
      A ：我那個東西是不是？
      B ：嗯。
      A ：不一定耶，有的是從歐洲，有的是從美國，頭大了。
      B ：我想確實問你一下，是不是搖頭丸？
      A ：沒有。
      B ：不是搖頭丸。
      A ：不是。
      B ：就一般西藥。
      A ：對。
    2.92 年11月12日上午9 時30分
      A ：我跟你講有問題了啊。
      B ：怎樣？
      A ：東西被點了。
      B ：什麼？
      A ：東西被點了。
      B ：那怎麼辦？
      A ：我現在是在煩惱那一箱耶，剩下的其實沒有問題啊，
          那一箱應該也沒有問題嗎。
      B ：那也是醫藥的啊。
      A ：那也是醫藥的嗎。
      B ：對啊。
    3.92 年11月12日上午9 時51分
      B ：對了，你那個不是要轉口的嗎！
      A ：不是啦這個哪是要轉的！如果要轉的就不用那麼麻煩
          了， 我才要跟妳借那個呀~
    4.92 年11月12日下午2 時34分
      B ：我問你一件事喔，蔡老闆現在在我這兒，如果人家打
          電話給他，打到他公司去的話，他要怎麼講？
      A ：你就說有東西進來沒錯啊，可是現在陳民主是教我說
          把它用說錯運運了啊，他說這樣報會比較好報啦，但
          是也是一樣要全部把他報出來。
      B ：錯運的話，他一定會過來問蔡老闆，就說他完全不知
          道這會事，不然怎麼叫錯運呢？
      A ：說知道啊，可是就是說國外把貨弄錯了。
      B ：那原本要寄什麼的？
      A ：原本要進來的貨，因為中間有一些執照的問題沒有請
          下，但是他把那些貨已經申請出來了，他已經把他推
          出來了。‧‧‧
      A ：好，那不然可以很直接講啦，就說這事情都是我下面
          的人在處理的啊，但是我可能會告訴他說，因為國外
          買了很多貨嗎，口罩啊，也有藥用物品，因為要做藥
          物的生意嗎，那本來口罩也是要進來的，但是他把藥
          物弄進來了啊，藥物也是我買的沒錯，但是執照還沒
          下來啊，我趕快把那個藥退回去嗎，這我在和上面的
          人講就好了。
    觀諸上開監聽譯文內容，被告於安排機場接運之人員告知爭
    爭藥品遭扣押之前92年11月12日上午9 時26分，即明白表示
    扣案貨品確為藥品無誤，也表明扣案貨品並非一開始就計畫
    轉運至第三地，甚且指導通話之相對人，倘有他人問及，即
    以扣案貨品是出貨人錯運為由回覆，也具體述及「就是說國
    外把貨弄錯了」、「我可能會告訴他，因為要做藥物的生意
    嗎，那本來口罩也是要進來的，但是他把藥物弄進來了」等
    語，更足以證明被告於事前即已知悉系爭貨物為藥品，並欲
    以錯運及原欲進口之物品為口罩為卸責之詞。故被告以錯運
    等語置辯，實無可信。
五被告又辯稱：因退運之程序，必須先製作進口報單來做退運報
  單，連同出口報單一併呈給海關申請退運，且因海關僅有進口
  報單及出口報單2 種格式，故只能以進口報單充當退運報單，
  實則該批藥品並未進口至國內云云。然按所謂輸入，係指由國
  外將偽藥或禁藥運輸進入我國領土者而言，最高法院著有71年
  台上字第8219號判例可資參照。經查：本案於偵查中經檢察官
  函詢財政部臺北關稅局有關系爭藥品是否全數辦妥進口手續而
  有輸入之事實，嗣後又是否辦理出口，經財政部臺北關稅局函
  覆稱：「查本案貨物於92年11月12日由美商聯邦快遞股份有限
  公司FX0014班機自新加坡載運抵達我國中正機場，納稅義務人
  龍荃企業有限公司（統一編號：00000000）於同年月14日以旨
  揭報單向本局申報進口，惟涉案貨物於報關前（92年11月12日
  ）由本局機動巡察隊依密報會同本局政風室及行政院海岸巡防
  署基隆機動查緝隊（以下稱海巡署）查驗結果，查獲不明藥品
  乙批，當日即取樣送海巡署人員攜回鑑定。嗣經本局外棧組於
  92年11月18日根據報單核對結果，除原申報貨物第1 至第14項
  外，尚有第15至第17等3 項貨物未申報，其中第17項Duromine
  屬管制之第四級藥品，基於犯罪證物保全之考量，全部來貨已
  悉數移交海巡署保管中。本案至目前為止，其通關程序僅及貨
  物查驗，尚未完成進口繳稅放行手續，亦未完成復運出口手續
  」等語，有財政部臺北關稅局94年4 月29日北普棧字第094100
  7782號函存卷足據（見偵字第6994號卷第64頁），則系爭藥品
  既經貨機運送來臺抵達中正機場，並在貨物查驗程序時檢查後
  遭扣押，該批藥品所存在之空間顯係我國國境，自應屬於刑法
  第3 條所規定之中華民國領域內。至於前述財政部臺北關稅局
  所稱進口繳稅放行手續尚未完成，或如被告所辯解：目前進口
  貨物收貨人因有其他退運出口情事，不擬報運進口，依現行作
  法係以進出口報單同時向海關申報等情，均僅係貨物進口或轉
  運、退運時之海關行政管理措施，且系爭藥品經送鑑定後，既
  認為均屬禁藥，且其中Durmine 一項內含第四級毒品，而在北
  部巡防局巡署向臺灣桃園地方法院聲請核發搜索票獲准後，經
  搜索扣押之法定刑事偵查程序扣得系爭藥品，並製作搜索扣押
  筆錄，則已進入刑事偵查程序，被告運輸禁藥及第四級毒品之
  事實，至臻明確，縱被告尚未完成進口之行政手續，仍無法免
  除被告之刑事責任。
六被告原委請仲天公司經理陳民主告以有一些藥品欲辦理退運，
  嗣陳民主另代為委託不知情之信義報關行負責人羅一正處理，
  並由被告與羅一正直接接洽之情，為證人陳民主陳稱在卷（見
  偵字第6994號卷第41頁）。後證人羅一正再轉託捷凱公司李東
  昌辦理，李東昌於同年11月14日申請退運，並填載報單號碼為
  CL//92/213/04055號進口報單，另由信義報關行填載號碼為CL
  //92/360/02651號出口報單，然查CL//92/213/04055號進口報
  單及CL//92/360/02651號出口報單上所載之貨物名稱，均僅有
  申報14項，漏未申報「CIALIS」、「Levitra 」及「DUROMINE
  」三項藥品之情，為被告所坦承，並有前揭進口報單、出口報
  單及臺北關稅局北倉驗字第910279號收據在卷可據（見偵字第
  10084 號卷第22頁）。被告固再辯稱：伊本身的單據唯一沒有
  的就是DUROMINE，12日當天伊有傳真給羅一正，要羅一正寫進
  去，沒想到羅一正漏打，還加漏兩項云云。證人陳民主與羅一
  正於偵查中也均附和被告之供詞，陳民主證稱：被告找伊辦理
  進口時，還未發現有運錯，是在和羅一正接洽時才發現有運錯
  等語（見偵字第6994號卷第54頁）；羅一正結稱：伊有核對發
  票及裝箱單，發現裝箱單與發票上數量不符，有通知被告，被
  告跟伊核對後有以傳真方式補寫給伊，是一個D 開頭的藥品等
  語（見偵字第6994號卷第21頁至第22頁），但查：
  (一)證人羅一正係稱：陳民主係在貨物落地後第二天下午跟伊說
    這批貨要辦理退運，據陳民主說這批貨是出貨廠商寄錯國家
    等語（見偵字第6994號卷第20頁），參諸前揭92年11月12日
    下午2 時34分之監聽譯文中，被告已向相對人表示：「可是
    現在陳民主是教我說把它用說錯運了啊，他說這樣報會比較
    好報啦，但是也是一樣要全部把他報出來。」堪認被告至早
    於92年11月12日下午2 時34分以前，即與證人陳民主洽談應
    如何處理該批藥品，並欲以錯運為由卸責。故證人陳民主稱
    ：被告係在與羅一正接洽後始知有錯運之情，顯不足採。
  (二)本件證人羅一正委託證人李東昌製作之進口報單及出口報單
    ，其上所載貨物之名稱、規格及數量，與證人羅一正原自被
    告取得之發票及裝箱單（發票見偵字第10084 號卷第11頁至
    第14頁、裝箱單見偵字第10084 號卷第18頁）相互查核後，
    除裝箱單上漏列「AKINETON」此項藥物品名外，其餘皆屬相
    符，均僅有14項藥物，並漏列「CIALIS」、「Levitra 」及
    「DUROMINE」三項藥品。是倘證人羅一正係因裝箱單和發票
    不符而向被告報告，應係向被告報告稱：裝箱單上漏載「AK
    INETON」此項藥物等語，實與有無記載「CIALIS」、「Levi
    tra 」及「DUROMINE」此三項藥品無關。故被告辯稱：原交
    付予羅一正之發票及載貨清單，除「DUROMINE」藥品一項外
    ，其餘均未漏列云云，實屬無稽。至被告於偵查中提出之所
    辯稱交付予羅一正以製作報單之發票及載貨清單（見偵字第
    10084 號卷第28頁至第38頁），其中載貨清單上固有「CIAL
    IS」、「Levitra 」及「DUROMINE」等三項藥品之記載，但
    與進口報單及出口報單核對結果，反漏列「Zantac 300」、
    「Losec 」兩項藥品，亦與被告所提出MED MARKETING及WEL
    LCHEM PHARMACEUTICALS公司之發票（見偵字第10084號卷第
    32頁、第34頁）不相吻合，倘被告確係交付上開裝箱單及發
    票予證人羅一正，證人羅一正自MED MARKETING 及WELLCHEM
     PHARMACEUTICALS公司之發票上即得已知悉輸入藥品內有「
    DUROMINE」此項藥品存在，當無可能向被告表示漏列「DURO
    MINE」此項藥品而需被告補寫後傳真。更何況被告所提出記
    載有「DUROMINE」此項藥品之發票（見偵字第10084 號卷第
    35頁），竟僅有記載品名、數量、單價及總價，至有關買賣
    雙方當事人之重要資訊，包括出賣人之公司名稱、地址、聯
    絡電話、簽發發票日期、發票號碼，以及買受人之公司名稱
    均付之闕如，而與一般交易常見之發票格式迥異，顯有臨訟
    偽造之虞。則被告以此不實方式申報，顯係有意規避主管機
    關對其所進口藥品為查驗登記。
  (三)參諸下述92年11月12日上午10時31分通信監察譯文內容（A
    指被告，B 指相對人）：
    B ：這樣要查那個???那個算是「安」的成分，你知道嗎？
    A ：這樣算是普通的啊，不是嗎？這是減肥的是不是？
    B ：對啊，這個你也知道啊。
    A ：對啊，這個那時候香港就可以到處買的啊。
    B ：香港到處可以買，這個幾年前就不能買賣的啊，現在只
        剩澳洲及馬來西亞有處方用藥而已。
    A ：有處方簽可以買而已，對吧？
    B ：對啊，他這個只有處方簽可以那個而已。
    B ：那個裡面就是有「安」的成分，這個才被禁起來。
    A ：喔，這樣子喔。
    被告於相對人告以所查扣藥品內含「安」的成分時，猶答以
    「這樣算是普通的啊」，並稱「香港到處都可以買的啊」，
    顯見被告於事前早已知悉所查扣藥品內含有毒品之成分，再
    審酌被告於偵查中所提出之裝箱單（見偵字第10084 號卷第
    28 頁） 上，僅「DUROMINE」一項只記載「MALASIYA」，未
    如其他藥品項下具體載明輸入公司之名稱，益徵被告知悉其
    輸入至臺灣地區之藥品內含有毒品之情，至為灼然，方以此
    舉用以隱匿掩飾並混淆其運輸毒品之犯行。至被告雖稱：「
    香港到處都可以買的啊」等語，惟毒品向為政府嚴厲查緝，
    被告自不得諉為不知，故被告上開所言，尚無從為被告有利
    之認定。
  綜上所陳，被告輸入第四級毒品之事證明確，犯行亦堪認定。
七按輸入藥品，應將其成分、規格、性能、製法之要旨，檢驗規
  格與方法及有關資料或證件，連同標籤、仿單及樣品，並繳納
  書費、查驗費，申請中央主管機關查驗登記，經核准發給藥品
  許可證後，始得輸入，此在藥事法第39條第1 項定有明文，可
  見輸入藥品法定有嚴格之程序規定，以確保國人之健康。經查
  ：被告於事發之後，即力尋可申報進口之方式，並提及「有藥
  廠的牌看能不能進口」等語（見92年11月12日9 時52分通信監
  察譯文），其自知悉如欲輸入藥品，應先取得主管機關之藥品
  許可證後始得輸入，方會欲改以藥廠名義進口。且被告輸入禁
  藥之數量甚巨，顯非供自己或一、二人使用，其就未經許可所
  輸入之藥品為禁藥乙節，自難諉為不知，亦不得以不知法律為
  由免除其責任。
八被告進口之扣案藥品並不符合藥事法第22條第1 項第2 款但書
  之規定，應屬該條所規定之「禁藥」無訛，被告未經核准擅自
  輸入禁藥之行為，事證明確，其犯行堪以認定。被告雖聲請訊
  問證人GARY黃，但該證人經傳喚未到，且被告復陳明勿需傳訊
  ，是即無必要再訊問GARY黃，併此敘明。
九按被告行為後，藥事法業於93年4 月21日修正公布，並於同日
  生效，其中第82條第1 項之法定刑由「7 年以下有期徒刑，得
  併科新台幣15萬元以下罰金」，修正為「10年以下有期徒刑，
  得併科新台幣1000萬元以下罰金」，新舊法比較結果，以舊法
  有利於被告，依刑法第2 條第1 項之規定，應適用修正前之藥
  事法第82條第1 項處斷。次按「Phentermine 」為毒品危害防
  制條例第2 條第2 項第4 款所列管之第四級毒品，亦為禁止使
  用之藥品，並為懲治走私條例所公告不得私運進口之管制物品
  ，而核被告甲○○所為，係犯毒品危害防制條例第4 條第4 項
  之運輸第四級毒品罪、懲治走私條例第2 條第1 項之私運管制
  物品進口罪、修正前藥事法第82條第1 項之輸入禁藥罪。被告
  利用不知情之新加坡商及美商聯邦快遞公司分別運輸第四級毒
  品「Phentermine 」、輸入禁藥等，為間接正犯。被告係為自
  己之目的輸入上開禁藥，業如前述，縱然被告並未親自實施輸
  入之行為，然被告以自己犯罪之意思，利用不知情之新加坡商
  及美商聯邦快遞公司實施自新加坡輸入禁藥之行為，仍屬間接
  正犯，與幫助犯係以幫助他人犯罪之意思實施構成要件以外之
  行為者迥異。被告以一行為觸犯運輸第四級毒品罪、私運管制
  物品進口及輸入禁藥罪數罪名，屬想像競合，應從一重處斷（
  按95年7 月1 日修正施行之刑法第55條係法院就想像競合犯審
  認標準見解之明文化，非屬法律之變更，不生新舊法比較適用
  問題）。被告有如事實欄所示之前科紀錄，此有臺灣高等法院
  被告前案紀錄表1 份附卷可稽，其於有期徒刑執行完畢後5 年
  內，故意再犯本案有期徒刑以上之罪，無論依修正前刑法第47
  條或修正後刑法第47條第1 項，均構成為累犯，修正前後刑法
  關於累犯規定之修正，就被告而言，並無有利不利之別，並無
  新舊法比較之問題，應依一般法律適用之原則，適用刑法第47
  條第1 項規定，論以累犯。爰審酌被告有如事實欄所示前案紀
  錄，素行非佳，及其犯罪之動機、目的、手段，又所輸入禁藥
  數量眾多，情節嚴重，事後復否認犯行，飾詞卸責等一切情狀
  ，量處如主文所示之刑。另扣案之內含第四級毒品「Phenterm
  ine 」成分之禁藥「Duromine」207 包，屬違禁物，應依刑法
  第38條第1 項第1 款宣告沒收（最高法院96年度台上字第727
  號判決要旨參照）；其餘未經核准而輸入之禁藥「Ossopan 」
  2,000 盒、「Solcoseryl」500 盒、「Flogencyl 」5,140 盒
  、「Zovirax 」300 盒、「AKINETON」2,000 盒、「Urokinas
  e 」4,470 盒、「CIALIS」360 盒、「Voltaren SR100」1,09
  3 盒、「Levitra 」300 盒、「Dulcolax」4,000 盒、「Zant
  ac 150mg」1,100 盒、「Zantac 300mg」100 盒、「Losec 」
  420 盒、「Tegretol」500 盒、「Xenical 」150 盒、「Adal
  at」300 盒，為被告所有，且為被告供犯本件輸入禁藥罪犯行
  所用之物，應依刑法第38條第1 項第2 款宣告沒收（司法院82
  年4 月23日（82）廳刑一字第4111號法律問題研究意見參照）
  。
據上論斷，依刑事訴訟法第299 條第1 項前段，修正前藥事法第
82條第1 項，毒品危害防制條例第4 條第4 項，懲治走私條例第
2 條第1 項，刑法第2 條第1 項前段、第11條前段、第55條、第
47 條第1 項、第38條第1 項第1 、2 款，判決如主文。
本案經檢察官張世和到庭執行職務。
中　　華　　民　　國　　96　　年　　4 　　月　　9 　　日
                  刑事第二庭審判長法  官    謝靜恒
                                  法  官    楊得君
                                  法  官    許碧惠
以上正本證明與原本無異。
如不服本判決，應於判決送達後10日內，向本院提出上訴狀。
                                  書記官    徐仁豐
中　　華　　民　　國　　96　　年　　4 　　月　　9 　　日
附錄
修正前藥事法第82條第1項
製造或輸入偽藥或禁藥者，處10年以下有期徒刑，得併科新臺幣
1 千萬元以下罰金。
懲治走私條例第2條第1項
私運管制物品進口、出口逾公告數額者，處7 年以下有期徒刑，
得併科新臺幣3 百萬元以下罰金。
毒品危害防制條例第4條第4項
製造、運輸、販賣第四級毒品者，處3 年以上10年以下有期徒刑
，得併科新臺幣3 百萬元以下罰金。
